臺灣臺中地方法院刑事判決　　　　　　　99年度訴字第3596號
公　訴　人　臺灣臺中地方法院檢察署檢察官
被　　　告　吳海　
指定辯護人　本院公設辯護人梁乃莉　
上列被告因妨害性自主罪等案件，經檢察官提起公訴（99年度偵
字第15127號），本院判決如下：
    主    文
吳海被訴強制性交未遂罪部分，無罪；其餘被訴傷害罪及誹謗罪
部份，均公訴不受理。
    理  由
壹、無罪部分
一、公訴意旨略以：被告吳海因王○利之介紹而認識王○利之成
    年姪女即告訴人甲女（真實姓名、年籍均詳卷，下稱告訴人
    ）。緣被告於民國99年3月5日晚上8時許撥打電話給告訴人
    ，惟告訴人當時未接到，嗣告訴人於同日晚上約9時許在回
    家途中之車上回電予被告，被告告以要返還日前向告訴人借
    用之新臺幣（下同）3500元，並要求告訴人到其住處取款。
    告訴人遂於同日晚上近10時許，抵達被告住處，惟被告要求
    告訴人到其房間拿錢，詎被告於告訴人收取3500元後欲離去
    之際，竟違反告訴人意願，將告訴人推往床舖，旋動手拉告
    訴人衣服，並脫告訴人褲子拉鍊，表示其性器官很硬，有生
    理上需要，要告訴人配合為性交行為，惟告訴人拒絕配合，
    並自行將遭被告拉下之拉鍊拉上。然被告並未因而放棄，復
    以其右手伸入告訴人衣服裡面撫摸告訴人胸部，並隔著褲子
    碰觸告訴人下體。嗣經告訴人警告被告將報警處理，並托詞
    以月事已來，很不衛生等語，被告始告放棄而未遂。因認被
    告所為，係犯刑法第221條第2項、第1項之以強暴方法對女
    子性交未遂罪嫌等語。
二、按犯罪事實應依證據認定之，無證據不得認定犯罪事實；不
    能證明被告犯罪者，應諭知無罪之判決，刑事訴訟法第154
    條第2 項、第301 條第1 項分別定有明文。再事實之認定應
    憑證據，如未能發現相當證據，或證據不足以證明，自不能
    以推測或擬制之方法，為裁判之基礎。又認定不利於被告之
    事實，需依積極證據，茍積極證據不足為不利於被告事實之
    認定時，即應為有利於被告之認定，更不必有何有利之證據
    。且刑事訴訟上證明之資料，無論其為直接證據或間接證據
    ，均須達於通常一般人均不致於有所懷疑，而得確信其為真
    實之程度，始得據為有罪之認定，若其關於被告是否犯罪之
    證明未能達此程度，而有合理性懷疑之存在，致使無從形成
    有罪之確信，根據「罪證有疑，利於被告」之證據法則，即
    不得遽為不利被告之認定，其以情況證據（即間接證據）斷
    罪時，尤須基於該證據在直接關係上所可證明之他項情況事
    實，本乎推理作用足以確證被告有罪，方為合法，不得徒憑
    主觀上之推想，將一般經驗上有利被告之其他合理情況逕予
    排除（最高法院76年台上字第4986號、32年上字67號判例意
    旨參照）。另按「告訴人之告訴，係以使被告受刑事追訴為
    目的，其指訴是否與事實相符，仍應調查其他證據，以資審
    認，即須藉由補強證據之存在，以增強或擔保告訴人陳述之
    證明力，必被害人所述被害情形，無瑕疵可擊，且就其他方
    面調查，又與事實相符，始足據為有罪判決之基礎（最高法
    院87年度台上字第2176號、81年度台上字第3539號判決意旨
    參照）。復按證人係指在他人之訴訟案件中，陳述自己所見
    所聞具體事實之人，為證據之一種。被害人之陳述，有單純
    到庭陳述意見者（刑事訴訟法第248條之1、第271條第2項）
    ，有就與待證事實有重要關係之親身知覺、體驗事實為陳述
    者。最高法院93年台上字第6578號判例：「被害人乃被告以
    外之人，本質上屬於證人，其陳述被害經過，亦應依人證之
    法定偵查、審判程序具結，方得作為證據」。旨在闡述被害
    人就與待證事實有關之被害經過所親自聞見之具體事實為陳
    述，亦應踐行刑事訴訟法第158條之3之規定，使其以證人身
    分具結，其陳述（證言）始為合法之證據資料，係屬證據能
    力之條件。然被害人之為證人，與通常一般第三人之為證人
    不同。被害人就被害經過所為之陳述，其目的在於使被告受
    刑事訴追處罰，與被告處於絕對相反之立場，其陳述或不免
    渲染、誇大。是被害人縱立於證人地位具結而為指證、陳述
    ，其供述證據之證明力仍較與被告無利害關係之一般證人之
    陳述為薄弱。從而，被害人就被害經過之陳述，除須無瑕疵
    可指，且須就其他方面調查又與事實相符，亦即仍應調查其
    他補強證據以擔保其指證、陳述確有相當之真實性，而為通
    常一般人均不致有所懷疑者，始得採為論罪科刑之依據，非
    謂被害人已踐行人證之調查程序，即得棄置其他補強證據不
    論，逕以其指證、陳述作為有罪判決之唯一證據（最高法院
    95年度台上字第6017號判決意旨可資參照）。
三、公訴人認被告吳海涉犯刑法第221 條第2 項、第1 項之強制
    性交未遂罪嫌，無非以上情業經告訴人於警詢、偵查中之指
    述綦詳，復經告訴人之阿姨即證人王○利就被告與告訴人之
    相識情形證述在卷，被告吳海復坦承有於上述案發時間前後
    將告訴人之褲子脫下來，告訴人又自行將其褲子拉起來之事
    等為其論述之依據。訊據被告吳海固坦承與告訴人相識，並
    曾發生過性行為，惟堅決否認有何上開公訴人起訴所指之強
    制性交未遂之犯行，辯稱：伊與告訴人係在告訴人之阿姨家
    中打牌而認識，時間約1、2個月左右，期間雙方曾發生過性
    行為4、5次。那天（已忘記確切日期）凌晨1點30分許，告
    訴人打電話給伊表示人在臺中、身上只剩下100元，伊便叫
    告訴人到伊家中，伊會給她錢，告訴人到達伊家時已是凌晨
    2點多的事，伊便拿3600元給告訴人，接著告訴人便自己脫
    到剩下內褲、內衣，到伊的房間睡在伊身旁，直到早上約11
    點左右醒來後，伊想跟告訴人發生性關係，就脫告訴人之內
    褲，脫一點點告訴人就拉起來不願意，伊便生氣地跟她說不
    要就算了，並且叫告訴人回去，沒有對告訴人有任何欲強制
    性交之意思等語。經查：
  (一)證據能力方面：按被告以外之人（包括證人、鑑定人、告訴
    人、被害人及共同被告等）於審判外之陳述雖不符刑事訴訟
    法第159條之1至之4等四條之規定，而經當事人於審判程序
    同意作為證據，法院審酌該言詞陳述或書面陳述作成時之情
    況，認為適當者，亦得為證據；當事人、代理人或辯護人於
    法院調查證據時，知有刑事訴訟法第159條第1項不得為證據
    之情形，而未於言詞辯論終結前聲明異議者，視為有前項之
    同意，同法第15 9條之5定有明文。立法意旨在於傳聞證據
    未經當事人之反對詰問予以核實，原則上先予排除。惟若當
    事人已放棄反對詰問權，於審判程序中表明同意該等傳聞證
    據可作為證據；或於言詞辯論終結前未聲明異議，基於尊重
    當事人對傳聞證據之處分權，及證據資料愈豐富，愈有助於
    真實發見之理念，且強化言詞辯論主義，使訴訟程序得以順
    暢進行，上開傳聞證據亦均具有證據能力。查檢察官、被告
    、公設辯護人對於本案卷內相關證人之證述、文書卷證資料
    ，於本院100 年1月6日行準備程序中、本院100年2月14日審
    理中並未就有何於刑事訴訟法第159條第1項不得為證據之情
    形於本院言詞辯論終結前聲明異議，且有關本案諸證人之證
    述、文書卷證資料亦經本院於審理期日逐一提示、朗讀，並
    告以要旨，本院復審酌相關證人證述筆錄製成、文書卷證資
    料取得，並無證據顯示有何違背程序規定情事，依據上述之
    說明，均應具有證據能力，合先敘明。
  (二)得心證之理由：
  1.證人即告訴人固於偵查中及本院審理時均具結證述稱：被告
    約於99年3月5日晚上9點至10點間，以家用電話撥打其手機
    說要還其錢，其就去被告家拿錢，之後被告就將其推到床上
    ，表示有生理需求而想要與發生性關係，並在床上對其上下
    其手，復拉開其衣服及褲子拉鍊，其當下即拒絕被告，並將
    褲子拉鍊拉上，被告仍然以手伸入其衣服內撫摸胸部，並隔
    著褲子碰觸其下體，其表示要報警、且正值月事來潮期間等
    語，被告始罷手，其便離開被告家等語。被告則以：伊與告
    訴人認識後，即曾數度發生性行為，那天是告訴人在凌晨1
    時30分許打電話來表示沒錢，伊才叫告訴人來家中拿錢，後
    來告訴人確實有來家中拿錢，隨後因為曾在伊家中與伊睡覺
    ，便自行褪去衣物而睡在伊身邊，直到早上11時許，伊想與
    告訴人發生性關係，但被告訴人拒絕，伊便停下來而未勉強
    告訴人等語置辯。經查：
    (1)告訴人於案發時持用之行動電話號碼為0935**9**3號（確
      切電話詳卷，下稱告訴人之手機號碼）、被告之家用電話
      號碼則為04-2＊＊＊1＊＊＊號（確切電話亦詳卷，下稱
      被告之家中電話號碼）一節，為告訴人及被告所是認在卷
      而不爭執。惟經本院重新洗出檢察官所調取之告訴人手機
      號碼通聯紀錄關於99年3月4日、5日之紀錄檢閱後，發現
      在檢察官起訴所指之99年3月5日晚間9點至10點間，告訴
      人之手機號碼並無任何接收來自被告家用電話號碼之通聯
      紀錄存在，反而係告訴人曾於99年3月5日凌晨1時20分、1
      時39分曾主動撥打電話給被告（參閱本院審理卷第18頁正
      、反面），則告訴人所指述之時間是否確與事實相符，即
      屬有疑。再經本院核對該等通聯紀錄，發現告訴人與被告
      在告訴人所指述之3月5日前之3月4日晚間並無任何通聯紀
      錄，再往前回溯1日之3月3日晚間，亦僅有告訴人於21時
      31分許主動撥打電話給被告之紀錄（參閱臺灣臺中地方法
      院檢察署99年交查字第201號卷第21頁正、反面），均非
      如告訴人所指述之被告曾在晚間20、21時許主動撥打告訴
      人行動電話之情，則告訴人所指述者，首先即有案發時間
      與客觀通聯紀錄不符之情形存在，是否可採，已非無疑。
    (2)再依前揭附於本院審理卷內之通聯紀錄顯示（參閱本院審
      理卷第18頁），告訴人持用之行動電話訊號先後於99年3
      月5日凌晨1時20分55秒，出現在臺中縣大里市（現改制為
      臺中市大里區○○○路○○號10樓【此通電話由告訴人撥
      打予被告】；於同日1時39分33秒，在臺中市南屯區○○
      ○路○○號、○○號出現【此通電話由告訴人撥打予被告
      】；於同日1時56分9秒，在臺中縣龍井鄉（現改制為臺中
      市龍井區○○○街○○巷○○號出現【此通電話由被告撥
      打予告訴人】；於同日上午11時15分29秒，則在臺中縣沙
      鹿鎮（現改制為臺中市沙鹿區○○○路○○號5樓出現【
      此通電話由告訴人收受來自0000000000號行動電話之簡訊
      】；於11時39分7秒，在臺中縣龍井鄉（現改制為臺中市
      龍井區○○○路○○巷○○號出現【此通電話由告訴人撥
      打予0000000000號行動電話持有人】。經本院依據網路奇
      摩地圖路線規劃圖查閱結果，告訴人手機訊號於99年3月5
      日凌晨1時56分9秒出現之臺中縣龍井鄉（現改制為臺中市
      龍井區○○○街○○巷○○號位置，距離被告位於臺中縣
      沙鹿鎮（現改制為臺中市沙鹿區○○街○○號住處僅1.91
      公里；於同日11時15分29 秒出現之臺中縣沙鹿鎮（現改
      制為臺中市沙鹿區○○○路○○號位置，距離被告位於臺
      中縣沙鹿鎮（現改制為臺中市沙鹿區○○街○○號住處僅
      0.74公里，有網路地圖路線規劃圖附於本院審理卷第20、
      21頁可資佐憑。相互勾稽上揭行動電話之移動蹤跡及大臺
      中地區之各區相關位置，已使本院產生告訴人之行蹤於99
      年3月5日有逐漸往被告家中移動之情形，及至99年3月5日
      上午11時15 分許，仍逗留在離被告家附近相當近距離之
      處所之心證。是本院再指揮臺中縣警察局（現改制為臺中
      市政府警察局）清水分局員警，以時速50公里之速度，實
      地測量上開告訴人於99年3月5日凌晨1時許至上午11時許
      間之所載地點行進至被告位於臺中市沙鹿區○○街○○號
      住處所需時間，依序分別約為42分鐘、30分鐘、2分鐘、7
      分鐘，有偵查佐陳為正之職務報告1份附卷可參。則本件
      告訴人自3月5日當日凌晨1時20分許起至1時56分9秒止之
      間，其行蹤係漸漸靠近被告住處一帶；而至上午11時15分
      許，尚在被告家附近接受簡訊，直至上午11時39分許始漸
      漸離去被告住處附近等情，應屬昭然若揭。此與告訴人指
      述之情節實屬大相逕庭，反而與被告於偵查中、審理時所
      辯之告訴人前往被告家中之時間、告訴人曾在被告家中逗
      留過夜至上午11時許而有被告向告訴人求歡遭拒之事等情
      節均相當一致，是告訴人此處有瑕疵之指述顯然未有被告
      與客觀事實相符之辯解可信，自屬明確。
    (3)況證人即被告之妹妹吳詩於本院審理中到庭具結證述：
      ，於99年農曆過年期間（即國曆2月14日至2月28日）之元
      宵節前一天（27日）晚上6、7點，曾在被告家中看到告訴
      人，告訴人表示是哥哥的朋友，伊說這麼晚了，要告訴人
      打電話回家，但告訴人只是靜靜的沒回應，於隔日（28日
      ）一早又看到告訴人在外面晾內衣褲等語明確。而被告之
      子吳振揚亦於本院審理時到庭結證稱：曾在家中看過告訴
      人2、3次，比較有印象的一次係於99年2月27日前後約下
      午6、7點，當晚11點多要進去房間睡覺時，發現房門被反
      鎖，從對話的聲音判斷是父親跟告訴人在裡面，隔日醒來
      後爸爸與告訴人已經出門不在家，伊便把告訴人帶來放在
      伊房間的行李箱拿出來，伊係因此事而知道告訴人曾在家
      過夜，事後父親曾向伊及哥哥表示想跟甲女在一起（意指
      男女朋友），並詢問伊與哥哥的意見等語明確。由上揭證
      人證述內容均一致指證被告與告訴人於99年3月5日前，係
      處於男女交往之狀況，告訴人並有在被告家中過夜之情事
      甚明，核與告訴人於本院審理時亦稱：確曾在被告家中過
      夜並因兩情相悅而發生過數次性關係等語相符。綜上所述
      ，本件被告與告訴人於案發前既存在有男女交往之關係，
      且曾經在兩情相悅之情況下發生數次性行為，則被告在此
      等關係下拉開告訴人之衣物向告訴人求歡，雖經告訴人口
      頭拒絕仍未停手，並隔著告訴人之衣物撫摸告訴人之胸部
      、隔著褲子碰觸告訴人之下體，直至告訴人以言詞拒絕始
      罷手，惟其等關係間依男女交往常情可知，本即存有對方
      能配合滿足自身生理需求之期待，縱於求歡期間遭拒，亦
      難反推其於動手拉開告訴人衣物、撫摸告訴人身體之始即
      具有強制性交之犯罪故意。再者，告訴人已以證人身分於
      審理時具結證稱：其用生理期來的理由告訴被告，被告沒
      說什麼就讓其離開，也沒有伸手或要我脫下褲子作檢查是
      否確有月事來潮之事，其只是覺得被告不尊重其個人想法
      就想要發生性關係，讓其覺得不被尊重，而不是覺得被告
      有想要用強迫的方式發生關係等語明確。是本院綜合上情
      ，實難遽認被告有何違反告訴人意願而為性交之情事及主
      觀故意，從而被告辯稱並無對告訴人強制性交之故意等語
      ，乃堪可採信。
    (4)末查，本件於偵查中之案由，原僅有傷害及誹謗告訴，於
      其後始增補強制性交未遂之告訴，依照侵害法益輕重或時
      間先後順序，應係先於傷害或誹謗提出，或至少於提起傷
      害或誹謗告訴時即一併提出，豈有於案發時未積極尋求保
      存證據，而於事後再補提強制性交未遂告訴之理。復由告
      訴人於偵查中證述其提告之原因係因被告承諾開立之本票
      30 萬元（含賠償告訴人精神、名譽上之損害）及醫療費
      用全部未履行等語（參閱同上交查卷第7頁），僅針對傷
      害及誹謗之部分和解，未論及強制性交未遂之部分，如告
      訴人確認遭被告違反其意願性交未遂，又為何未一併請求
      賠償，而需事後另提告訴，殊難想像。再者，告訴人於本
      院審理時，已因被告賠償10萬元而具狀表示撤回傷害、誹
      謗、強制性交未遂之告訴，益徵本件之強制性交未遂部分
      ，係屬男女對性行為認知誤差導致之感情糾紛，並非實有
      強制性交未遂犯罪行為之情事。另徵諸告訴人及其阿姨王
      ○利於偵查中均證述被告持菜刀砍傷告訴人之後，係由告
      訴人、被告及王○利等3人一同開車就醫，且於就醫後，
      告訴人開車先送被告回家，再送王○利回家等語，果告訴
      人確有遭被告違反其意願而強制性交未遂之情事，又豈肯
      與被告共處於同一狹小空間，甚而願意開車送被告回家，
      以上情事誠與一般受有強制性交未遂犯行之被害人態度及
      反應大相逕庭，衡情難認告訴人確有受被告強制性交未遂
      侵害之事實。
  2.綜上所述，本院認本件告訴人對被告所為強制性交未遂之指
    述，既有上開與卷附證據及一般常情不符之處，實不足作為
    被告吳海有罪之認定；而告訴人之阿姨王○利所述證言，僅
    得證明被告與告訴人間之相識過程，亦無從證明被告有何強
    制性交未遂之犯行；反之，被告所辯則均有所據，經核與卷
    內證據相符，堪認屬實。是檢察官所舉上開證據，均無法佐
    證被告確有對告訴人施以強暴、脅迫或其他違反證人告訴人
    意願之手段而強制性交未遂之行為。此外，本院在得依或應
    依職權調查證據之範圍內，復查無其他積極證據足以證明被
    告確有公訴意旨所指對告訴人強制性交未遂之犯行，則本件
    要屬不能證明被告犯罪，自應依法為被告無罪之諭知。
貳、公訴不受理部分
一、公訴意旨略以：被告吳海因不滿於前揭時、地，遭告訴人甲
    女拒絕性交之事，竟意圖散布於眾，於99年3 月6 日某時，
    在臺中縣沙鹿鎮（現已改制為臺中市沙鹿區）之王○利家中
    ，向包括王○利在場之多數人指摘其於前1日（5日）在住處
    向告訴人表示其性器官很硬，很需要，要求告訴人與其發生
    性關係，卻遭告訴人拒絕等足以損害告訴人名譽之事。告訴
    人因氣憤被告上開損害其名譽之事，隨後至被告住處理論，
    並要求被告至王○利住處向告訴人道歉，被告卻以其所述為
    事實拒絕，並以三字經辱罵告訴人。告訴人氣急，隨手在門
    後拿起1支掃把打被告（告訴人甲女涉嫌傷害部分未據被告
    對之提出告訴），被告亦基於傷害人身體之犯意，自其房內
    拿取1把雨傘毆打告訴人，旋遭告訴人打掉，復雙手各持1把
    刀，以左手所持之刀朝告訴人脖子劈、右手持刀朝告訴人頭
    部劈，致告訴人受有左側臉部撕裂傷之傷害。嗣因告訴人乘
    機衝出屋外並打電話向王○利求救，王○利趕至被告住處，
    並將告訴人送醫。因認被告吳海所為，係犯刑法第277條第1
    項之傷害罪嫌及第310條第1項之誹謗罪嫌等語。
二、按告訴乃論之罪，告訴人於第一審辯論終結前得撤回其告訴
    ；告訴經撤回者，應諭知不受理之判決，刑事訴訟法分別於
    第238 條第1 項及第303 條第3 款定有明文。
三、查本件告訴人告訴被告吳海涉犯刑法第277條第1項之傷害罪
    及同法第310條第1項之誹謗罪等案件，依同法第287條、第
    314 條之規定，須告訴乃論。茲本件告訴人已於本院第一審
    辯論終結前與被告就上揭案件達成調解，並於99年2月13日
    具狀表示撤回對被告所提出之傷害、誹謗之告訴，有臺中市
    北屯區調解委員會調解書及聲請撤回告訴狀各1份（另置於
    卷附證物袋）在卷可稽，復經本院審理時當庭向告訴人確認
    對被告撤回告訴之真意（參閱本院審理卷第39頁）在卷，揆
    諸前揭說明，本院就該等傷害罪、誹謗罪部分，自應對被告
    諭知不受理之判決，以資適法。
據上論斷，應依刑事訴訟法第301 條第1 項、第303 條第3 款，
判決如主文。
本案經檢察官陳雅瑩到庭執行職務。
中    華    民    國    100    年    3    月     1    日
                  刑事第十一庭  審判長法  官  林慧英
                                      法  官  江奇峰
                                      法  官  林學晴
以上正本證明與原本無異。
如不服本判決應於收受判決後10日內向本院提出上訴書狀，並應
敘述具體理由；其未敘述上訴理由者，應於上訴期間屆滿後20日
內向本院補提理由書（均須按他造當事人之人數附繕本）「切勿
逕送上級法院」。
                                      書記官  簡雅文
中    華    民    國   100    年    3     月     1    日